【裁判字號】    99,簡上,274
【裁判日期】    990714
【裁判案由】    詐欺
【裁判全文】
臺灣板橋地方法院刑事判決             99年度簡上字第274號
上  訴  人
即  被  告  甲○○
上列上訴人即被告因詐欺案件，不服本院99年度簡字第409 號中
華民國99年1 月26日第一審判決（聲請簡易判決處刑案號：臺灣
板橋地方法院檢察署98年度偵字第33741 號），提起上訴，本院
管轄之第二審合議庭判決如下：
    主  文
上訴駁回。
    事實及理由
一、本案經本院審理結果，認第一審以被告即上訴人甲○○所為
    係犯刑法第30條第1 項前段、第339 條第1 項之幫助詐欺取
    財罪，判處拘役30日，如易科罰金，以新臺幣1 千元折算1
    日，其認事用法均無違誤，量刑亦屬適當，應予維持，並引
    用如附件第一審判決書所記載之事實、證據及理由。
二、被告上訴意旨略以：伊係為求職，始應雇主要求而提供華南
    商業銀行土城分行之存摺、提款卡與密碼，且伊求職時年僅
    20歲，社會經歷並不豐富，無法拒絕雇主之要求；又伊總智
    商僅88，顯然較一般正常人為低，對於重大事務尚須家屬協
    助判斷，原審依據伊於警、偵之回答，即推斷伊有幫助詐欺
    之不確定故意，似嫌速斷云云。經查，被告何以成立幫助詐
    欺取財罪及所為辯解有何不可採之處，業經原審詳予論駁，
    核無不當。被告固自稱其智商較正常人低，且社會經驗不足
    ，所以受騙云云，並提出國軍桃園總醫院附設民眾診療服務
    處、亞東紀念醫院（下稱亞東醫院）診斷證明書各1 紙為據
    ，惟經本院函詢亞東醫院有關被告智力程度，亦據亞東醫院
    函覆：「一般精神醫療所謂之中下智商是指IQ測驗，成績（
    商數）介於80-90 、邊緣智商為介於70-80 。此個案（即被
    告）之總智商為88，落於中下程度。一般而言，其辨別事理
    能力應介於國、高中年紀之人，可以獨立處理日常生活事務
    ，但能從事的工作較侷限於簡單或勞力之工作，對於複雜事
    務之理解也較有限。」等語，有該醫院99年5 月3 日亞歷字
    第0996410257號函文可佐；再經本院將被告送亞東醫院就其
    精神狀況進行鑑定結果，該醫院認「被告對本案事件坦承有
    交付存摺及告知密碼等行為，但自述是不知道對方是詐騙集
    團，自己只是為了求職而為。被告之形式思考大致正常，否
    認有幻聽、幻覺症狀。被告對詐騙行為有理解其為非法行為
    之能力，歸責全案為自己不知道對方是詐騙集團，誤交存摺
    及密碼所致。被告總智商89，約為邊緣智力，但未達智能障
    礙之程度。本案中被告僅為智能偏低至邊緣智商之間，原則
    上不認為其有因心智缺陷，致不能辨識行為違法，或欠缺依
    其辨識而行為之能力，或此等能力顯著降低之情形。」等語
    ，有亞東醫院精神鑑定報告書在卷可佐，是本院參酌上開鑑
    定報告及被告交付帳戶之行為顯然違反一般應徵工作之常情
    ，認被告本件行為時，應無因心智缺陷，致不能辨識其行為
    違法或欠缺依其辨識而行為之能力，或上述能力顯著減低之
    情形。綜上所述，被告仍執陳詞提起上訴，為無理由，應予
    駁回。
據上論斷，依刑事訴訟法第455 條之1 第1 項、第3 項、第368
條、第373 條，判決如主文。
本案經檢察官黃怡華到庭執行職務。
中    華    民    國    99    年    7     月    14    日
                  刑事第十五庭  審判長法  官  吳幸娥
                                      法  官  許炎灶
                                      法  官  廖欣儀
以上正本證明與原本無異。
不得上訴。
                                      書記官  顏偉林
中    華    民    國    99    年    7     月    14    日
附錄本案論罪科刑法條全文：
中華民國刑法第339條
（普通詐欺罪）
意圖為自己或第三人不法之所有，以詐術使人將本人或第三人之
物交付者，處5 年以下有期徒刑、拘役或科或併科1 千元以下罰
金。
以前項方法得財產上不法之利益或使第三人得之者，亦同。
前二項之未遂犯罰之。

司法院資訊處製作；財團法人民間司法改革基金會備份。
